臺灣雲林地方法院刑事判決
111年度訴字第195號
公  訴  人  臺灣雲林地方檢察署檢察官
被      告  葉哲瑋



上列被告因搶奪案件，經檢察官提起公訴（110年度偵字第7722
號），被告於準備程序進行中，就被訴事實為有罪之陳述，經告
知簡式審判程序意旨，並聽取公訴人、被告之意見後，本院合議
庭裁定由受命法官獨任行簡式審判程序，判決如下：
    主  文
葉哲瑋犯搶奪罪，處有期徒刑柒月。未扣案之犯罪所得刮刮樂貳
本均沒收，於全部或一部不能沒收或不宜執行沒收時，追徵其價
額。 
    事  實
一、葉哲瑋意圖為自己不法之所有，基於搶奪之犯意，於民國11
    0年4月27日上午11時30分許，騎乘車牌號碼000-000號普通
    重型機車至址設雲林縣○○鎮○○路000號之彩券行，向該彩券
    行店員詹玹語佯稱欲購買刮刮樂2本，待詹玹語將刮刮樂2本
    放置在該店內櫃檯上供葉哲瑋挑選時，葉哲瑋即取出現金新
    臺幣（下同）1,000元放在該櫃臺上後，乘詹玹語不及防備
    之際，旋徒手奪取上開刮刮樂2本（共價值40,000元），得
    手後騎乘前開機車離開現場。嗣經詹玹語報警處理，始查悉
    上情。
二、案經詹玹語訴由雲林縣警察局虎尾分局報告臺灣雲林地方檢
    察署（下稱雲林地檢署）檢察官偵查起訴。    
    理  由
一、被告葉哲瑋所犯之罪，非死刑、無期徒刑、最輕本刑為3年
    以上有期徒刑之罪或高等法院管轄第一審之案件，其於準備
    程序進行中，就前揭被訴事實為有罪之陳述，經受命法官告
    以簡式審判程序之旨，並聽取其與公訴人之意見後，本院認
    無不得或不宜改依簡式審判程序進行之情事，依刑事訴訟法
    第273條之1第1項規定，裁定本件由受命法官獨任進行簡式
    審判程序，是本件之證據調查，依刑事訴訟法第273條之2規
    定，不受同法第159條第1項、第161條之2、第161條之3、第
    163條之1及第164條至第170條規定之限制，合先敘明。
二、上開犯罪事實，業據被告於偵查及本院審理中均坦承不諱（
    見雲林地檢署110年度偵字第7722號偵查卷〈下稱偵卷〉第61
    頁至第63頁；本院111年度訴字第195號卷〈下稱本院卷〉第78
    頁、第84頁至第86頁），核與證人即告訴人詹玹語於警詢之
    指述（見雲林縣警察局虎尾分局雲警虎偵字第1100014955號
    卷〈下稱警卷〉第7頁至第9頁）之情節相符，並有車輛詳細資
    料報表1份（見警卷第21頁）、監視器畫面翻拍照片6張（見
    警卷第23頁至第27頁）在卷可考。綜上，被告上開任意性自
    白核與事實相符，自可採為論罪科刑之依據。本件事證已臻
    明確，被告犯行洵堪認定，應依法論科。　　
三、論罪科刑：
  ㈠按刑法第325條第1項之搶奪罪，係以意圖為自己或他人不法
    之所有，而用不法之腕力，乘人不及抗拒之際，公然掠取在
    他人監督支配範圍內之財物，移轉於自己實力支配下為構成
    要件。然行為人取得動產之行為，如係當場直接侵害動產之
    持有人或輔助持有人之自由意思，而其所使用之不法腕力，
    客觀上尚未達完全抑制動產之持有人或輔助持有人自由意思
    之程度者，應成立搶奪罪（最高法院103年度台上字第2816
    號判決意旨參照）。查本案被告在上開彩券行櫃臺前，向告
    訴人佯稱欲購買刮刮樂，而乘告訴人將上開刮刮樂2本置於
    櫃臺前不及防備之際，公然徒手掠取仍在告訴人監督支配範
    圍下之刮刮樂2本，其所使用之手段尚未達完全抑制告訴人
    自由意思之程度，依上開說明，所為應與刑法搶奪財物罪相
    當。是核被告所為，係犯刑法第325條第1項之搶奪罪。
  ㈡公訴人雖主張被告構成累犯，然並未具體指出及提出證明方
    法，依最高法院110年度台上大字第5660號大法庭裁定意旨
    ，爰不論被告以累犯，然將被告可能構成累犯之前科、素行
    資料，列為刑法第57條第5款所定「犯罪行為人之品行」之
    審酌事項，以對被告所應負擔之罪責予以充分評價。
  ㈢爰審酌被告正值壯年，非無謀生能力之人，不循正當管道獲
    取財物，竟貪圖己利，搶奪他人財物，侵害他人財產權，顯
    然欠缺尊重他人財產權之正確態度，所為實屬不該，且被告
    於本案犯行前即有多次竊盜、搶奪、詐欺等犯行，有臺灣高
    等法院被告前案紀錄表1份（見本院卷第5頁至第21頁）可參
    ，素行非佳；惟念被告犯後坦承犯行，惟迄今尚未賠償彩券
    行所受之損害，犯後態度難謂良好，兼衡被告自陳高職畢業
    之教育程度，入監前擔任清潔工、洗碗工，月薪約20,000元
    之經濟狀況，未婚，入監前與父母親同住之家庭生活狀況，
    領有輕度身心障礙證明之身體健康狀況（見本院卷第87頁被
    告於本院審理中之供述）等一切情狀，量處如主文所示之刑
    。　
四、沒收之諭知：
    按犯罪所得，屬於犯罪行為人者，沒收之，於全部或一部不
    能沒收或不宜執行沒收時，追徵其價額；犯罪所得已實際合
    法發還被害人者，不予宣告沒收或追徵，刑法第38條之1第1
    項前段、第3項、第5項定有明文。查被告所搶得刮刮樂2本
    ，為其犯罪所得，未經扣案，亦未實際合法發還告訴人，爰
    依刑法第38條之1第1項前段、第3項規定予以宣告沒收，並
    於全部或一部不能沒收或不宜執行沒收時，追徵其價額。
據上論斷，應依刑事訴訟法第273條之1第1項、第299條第1項前
段，刑法第325條第1項、第38條之1第1項前段、第3項，判決如
主文。
本案經檢察官廖易翔提起公訴，檢察官吳淑娟到庭執行職務。
中　　華　　民　　國　　111 　年　　6 　　月　　22　　日
                  刑事第六庭  法  官   陳韋仁
以上正本證明與原本無異。
如不服本判決應於收受本判決後20日內向本院提出上訴書狀，上
訴書狀應敘述具體理由。上訴書狀未敘述上訴理由者，應於上訴
期間屆滿後20日內補提理由書狀於本院（均須按他造當事人之人
數附繕本）「切勿逕送上級法院」。
                              書記官   詹惠如 
中　　華　　民　　國　　111 　年　　6 　　月　　23　　日
附錄本案論罪科刑法條全文：
中華民國刑法第325條
意圖為自己或第三人不法之所有，而搶奪他人之動產者，處6月
以上5年以下有期徒刑。
因而致人於死者，處無期徒刑或7年以上有期徒刑，致重傷者，
處3年以上10年以下有期徒刑。
第1項之未遂犯罰之。